臺灣高等法院高雄分院刑事判決　　　　 94年度上訴字第286號
上　訴　人
即　被　告　丁○○○
　　　　　　戊○○
共　　　同
選任辯護人　　　　邱銘峰律師
上列上訴人因偽造文書案件，不服臺灣高雄地方法院93年度訴字
第1703號中華民國94年1 月7 日第一審判決（起訴案號：臺灣高
雄地方法院檢察署91年度偵字第17694 號），提起上訴，本院判
決如下：
     主  文
上訴駁回。
     事  實
一、丁○○○曾於民國82年間因賭博案件，經台灣高雄地方法院
    以82年度易字第5068號刑事判決判處有期徒刑7 月，經上訴
    由本院以82年度上易字第2273號刑事判決駁回上訴確定，於
    83年10月6 日因縮短刑期執行完畢。戊○○與丁○○○係夫
    妻關係，自86年10月20日起，推由戊○○出面擔任會首，先
    後於其等位於高雄縣鳳山市○○里○○街105 巷70號住處，
    召集如附表編號一號至五號所示之民間互助會5 組，開標地
    點均為其等上開住處。詎戊○○、丁○○○因財務上發生周
    轉失靈之現象，竟共同意圖為自己不法所有，並基於詐欺取
    財之概括犯意聯絡，自87年3 月間某日起至90年3 月間某日
    止，利用前開互助會會員間彼此不認識之機會，於前揭互助
    會開標之際，由戊○○或丁○○○佯以接電話或受會員委託
    之詐術，自抽屜內取出僅有填寫投標金額而無會員姓名之標
    單，向活會會員誆稱本次會由為到場之會員某人以某金額得
    標之方式，就附表編號一號至五號所示之互助會，冒標各有
    7 會、7 會、14會、11會、3 會，致使其他活會會員誤認確
    係由該未到場之會員得標而陷於錯誤，並交付會款予會首戊○○或丁○○○，合計至少冒標金額新臺幣（下同）825 萬
    6 千元（戊○○、丁○○○詐得互助會款金額為各該次會款
    扣除標息乘以活會會員數），嗣因戊○○、丁○○○因無力
    繳付其等所冒標之互助會會款，而於90年7 月20日通知上開
    互助會會員止會，經互助會會員己○○、甲○○○、乙○○○、丙○○、庚○等人核算上開互助會活會、死會之數目及
    差額，始得知上情。
二、案經己○○、甲○○○、乙○○○、丙○○、庚○訴由臺灣
    高雄地方法院檢察署檢察官偵查起訴。
    理      由
一、關於證據能力之論述：
  (一)按被告以外之人於審判外向法官所為之陳述，得為證據，刑
    事訴訟法第159 條之1 第1 項定有明文。其立法理由係認為
    被告以外之人之陳述係在法官面前為之，因其任意陳述之信
    用性已受確定保障之情況下所為之陳述，自得作為證據，且
    不問係本案或其他刑事案件之羈押訊問期日、勘驗期日、準
    備程序期日、審理期日或民事事件、行政訴訟程序，凡係在
    普通法院法官面前所為之陳述（不包括軍事法官），均具有
    證據能力。是本案證人黃儀、己○○、林榮泰、莊李寶蓮
    、李寶貴、林麗珍、甲○○○、乙○○○、丙○○、庚○、
    張和明、張仕英於原審審理中向法官所為之證述，在其等任
    意陳述之信用性均無疑之情況下，依法即得作為證據。
  (二)按被告以外之人於偵查中向檢察官所為陳述，除顯有不可信
    之情況者外，得為證據，同法第159 條之1 第2 項定有明文
    。蓋因檢察官與法官同為司法官署，且檢察官代表國家偵查
    犯罪，依法有訊問被告、證人及鑑定人之權力，且須對被告
    有利、不利之情形均應注意，況徵諸實務運作，檢察官實施
    刑事偵查程序，亦能恪遵法定程序之要求，不致有違法取證
    情事且可信度極高，是被告以外之人前於偵查中已具結而為
    證述，除反對該項供述得具有證據能力之一方，已釋明「顯
    有不可信之情況」之理由外，不宜以該證人未能於審判中接
    受他造之反對詰問為由，即遽指該證人於偵查中之陳述不具
    證據能力，方符前揭法條之立法意旨。是告訴人己○○、
    甲○○○、乙○○○、丙○○、庚○（參見臺灣高雄地方法
    院檢察署91年度偵字第17694 號卷宗第55頁第57頁、第73頁
    至第77頁、第99頁、第122 頁）；證人丁芳菁、郭金珍、
    莊玉霞、董正德、葉月、陳美桃、吳瑾華、林麗珍、陳金
    英、楊國華、簡秀涼、陳美市、周李薦、翁月霜、馬登和、
    劉素卿、洪麗善、張和明、黃儀、林榮泰、莊李寶蓮、李
    寶貴、簡秀涼、蔡秋霞（參見同上偵查卷宗第73頁至第77頁
    、第87頁至第88頁、第122 頁至第125 頁）於檢察官偵查時
    所為陳述，被告丁○○○、戊○○未曾提及檢察官在偵查時
    ，有任何不法取供之情形，是客觀上並無顯不可信之情況，
    前揭告訴人及證人於偵查中之陳述及證言自均具有證據能力
    。
  (三)按被告以外之人於審判外之陳述，雖不符前四條之規定，而
    經當事人於審判程序同意作為證據，法院審酌該言詞陳述或
    書面陳述作成時之情況，認為適當者，亦得為證據。當事人
    、代理人或辯護人於法院調查證據時，知有第159 條第1 項
    不得為證據之情形，而未於言詞辯論終結前聲明異議者，視
    為有前項之同意，刑事訴訟法第159 條之5 定有明文。立法
    意旨在於傳聞證據未經當事人之反對詰問予以核實，原則上
    先予排除，惟若當事人已放棄詰問或未聲明異議，基於證據
    資料愈豐富，愈有助於真實發現之理念，且強化言詞辯論主
    義，法院自可承認該傳聞證據例外擁有證據能力。經查，告
    訴人己○○、甲○○○、乙○○○、丙○○、庚○於警詢中
    之陳述（參見同上偵查卷宗第10頁至第22頁），雖均係被告
    以外之人於審判外之陳述，性質上屬傳聞證據，惟經被告同
    意作為證據，又本院審酌該言詞陳述作成時之情況，並查無
    其他不法之情狀，足認為得為本案之證據，依刑事訴訟法第
    159 條之5 第1 項之規定，被告已同意上開傳聞法則例外之
    情形，是前揭告訴人於警詢中之陳述均有證據能力。
二、訊據被告戊○○固坦承有於附表所示之時、地，召集如附表
    編號一至五所示之互助會五組，且上開五組互助會均係於90
    年7 月間宣佈止會，並有冒標及積欠上開互助會活會會員之
    會款等情，惟否認與被告丁○○○共犯詐欺犯行，辯稱：前
    揭互助會均為其所召集及主持開標、收取交付會款，與被告
    丁○○○無關，偶而僅其不在家時，會交代被告丁○○○幫
    其收取會款，至於冒標犯行部分被告丁○○○亦不知情云云
    ；被告丁○○○則矢口否認有何詐欺犯行，亦辯稱：前揭互
    助會均為被告戊○○所召集，伊僅有幫忙被告戊○○收取會
    款，因其不識字並未召集互助會或處理相關互助會的事務，
    亦無冒標詐欺會款之犯行云云。經查：
  (一)被告戊○○於本院審理中坦承有冒標詐欺活會會員會款之犯
    行，惟被告戊○○自警訊、偵查、原審以至本院審理時，均
    未能提出其擔任會首所製作記載各次得標會員、金額之互助
    會名單以供查證，而告訴人提出之互助會員名單，並無完整
    記載各會次由何人得標及得標金額，而經原審傳訊互助會會
    員到庭說明，然或因互助會員經傳喚未到，或無詳細年籍住
    所資料足供傳訊，致會員未能全數到院作證，惟被告戊○○
    止會後，曾與會員代表間結算，確認被告戊○○積欠會員會
    款金額，並書立清償切結書、冒標名冊等為憑，該冒標後之
    活會會員名冊各1 份自得做為認定被告戊○○冒標之佐證。
    另查：
    (1)附表編號一之互助會部分：會期自86年10月20日起會至90
      年8 月20日止，開標日期為每月20日，另每年3 月5 日、
      9 月5 日加開標1 次，每會1 萬元，採內標制，共計55會
      ，至90年7 月間止會時，實際尚有活會會員9 會之事實，
      業據證人張和明於原審審理中證稱：以其本人名義參加
      如附表編號一之互助會1 會、其兄張良松與其父張仕英名
      義參與如附表編號一之互助會各2 會，在被告止會時，尚
      有其本人及其兄張良松各1 會活會，共計2 會活會（參見
      原審卷第143 頁）等語；證人張仕英於原審審理中證稱
      ：其與其子張和明、張良松均有參加如附表編號一之互助
      會，其等應繳納之會款均由其負責，被告止會前，其子尚
      有2 會活會（參見原審卷第231 頁）等語；證人乙○○○於原審審理中證述：其以「吳太太」名義參加如附表編
      號一之互助會1 會，止會時為活會（參見原審卷第195 頁
      ）等語；證人簡秀涼於偵訊時證稱：其以「秀涼」名義
      參加如附表編號一之互助會1 會，止會時為活會（參見臺
      灣地方法院檢察署91年度偵字第17694 號偵查卷宗第123
      頁）等語；證人丁芳菁於偵訊時證稱：其參加如附表編
      號一之互助會1 會，止會時為活會（參見同上偵查卷宗第
      74 頁）等 語；證人郭金珍於偵訊時證稱：其參加如附
      表編號一之互助會1 會，止會時為活會（參見同上偵查卷
      宗第73頁反面）等語；證人陳金英於偵訊時證稱：其參
      加如附表編號一之互助會1 會，止會時為活會（參見同上
      偵查卷宗第123 頁反面）等語；證人即被告戊○○之姐
      莊李寶蓮於原審審理時證稱：其參加如附表編號一之互助
      會1 會，其有同意借給戊○○標，但是戊○○並未告知其
      何時已經得標，故其以為止會時為活會，於止會後活會會
      員在分死會會款時，戊○○才告知因已被戊○○得標，故
      不要去分錢（參見原審九十三年十二月一日審判筆錄第
      170 至172 頁）等語屬實，並有互助會會單影本1 紙、被
      告戊○○提出之冒標名冊1 紙（參見同上偵查卷宗第109
      頁）在卷可參，雖自被告戊○○提出之冒標名冊觀之，有
      關附表編號一之互助會尚有10會活會，然證人莊李寶蓮業
      於原審已到庭證述其所參加之1 會，事先同意借給被告戊○○得標，僅因被告戊○○借標得標後並未告知，故證人
      莊李寶蓮以為止會時其仍為活會，已如前述，惟證人莊李
      寶蓮部分既已借予被告戊○○得標，應屬死會。此外，依
      冒標名冊所載，未到庭陳述之活會會員尚有張美英、陳丁
      華各1 會活會，故附表編號一之互助會至90年7 月間止會
      時僅剩活會2 會，然實際尚有活會9 會，是被告戊○○有
      冒標7會 之事實，應堪認定。
    (2)附表編號二之互助會部分：會期自87年1 月1 日起會至90
      年11月1 日止，開標日期為每月1 日，另每6 月16日、12
      月16日加開標1 次，每會1 萬元，採內標制，共計55會，
      至90年7 月間止會時，實際尚有活會會員11會之事實，業
      據證人甲○○○於偵訊中證稱：其參加如附表編號二之
      互助會1 會被冒標（參見同上偵查卷宗第56頁）等語；另
      於原原審審理中證稱：以「王太太」名義參加如附表編號
      二之互助會2 會均為活會（參見原審卷第192 頁）等語，
      雖證人甲○○○於偵訊及原審審理中前後證述不同，然自
      被告戊○○提出之冒標名冊、互助會會單影本1 紙觀之，
      證人甲○○○固有以「王太太」名義參加2 會，然為死會
      、活會各1 會，故應以證人甲○○○於偵訊中所述可採信
      ，其於原審審理中此部分之證述，核與事實不符，不足採
      信，從而證人甲○○○於附表編號二之互助會部分止會時
      應僅有活會1 會；證人乙○○○於原審審理中證述：其
      以「吳太太」名義參加如附表編號二之互助會1 會，止會
      時為活會（參見同上原審卷第195 頁）等語；證人董正
      德於偵訊中證稱：其參加如附表編號二之互助會1 會，止
      會時為活會（參見臺灣高雄地方法院檢察署91年度偵字第
      17694 號卷宗第74頁反面）等語；證人莊玉霞於偵訊中
      證述：其參加如附表編號二之互助會2 會，止會時為活會
      （參見同上偵查卷宗第74頁）等語；證人馬登和於偵訊
      中證稱：其有活會5 會（參見同上偵查卷宗第124 頁）等
      語，然依卷附全部互助會會單觀之，證人馬登和僅有參加
      附表編號二、四所示互助會各2 會，故證人馬登和前揭所
      述與前揭互助會單不符部分，不足採信，是證人馬登和參
      加如附表編號二之互助會2 會，止會時均為活會，應堪認
      定；證人即被告戊○○之姐莊李寶蓮於原審審理時證稱
      ：其參加如附表編號二之互助會1 會，其有同意借給戊○○標，但是戊○○並未告知其何時已經得標，故其以為止
      會時為活會，於止會後活會會員在分死會會款時，戊○○
      才告知因已被戊○○得標，故不要去分錢（參見原審卷第
      170 至172 頁）等語；證人即被告戊○○之妹李寶貴於
      原審審理時證稱：其參加如附表編號二之互助會1 會，其
      有同意借給戊○○標，但是止會前戊○○並未告知其何時
      已經得標，故其一直繳納活會會款，至止會時戊○○才告
      知因已被戊○○得標，故其未前往參加活會會員之分錢（
      參見原審卷第173 至176 頁）等語屬實，並有互助會會單
      影本1 紙、被告戊○○提出之冒標名冊1 紙（參見同上偵
      查卷宗第110 頁）在卷可參，雖自被告戊○○提出之冒標
      名冊觀之，有關附表編號二之互助會尚有10會活會，然證
      人莊李寶蓮、李寶貴業於原審到庭證述其等所參加之1 會
      ，合計2 會，均事先同意借給被告戊○○得標，僅因被告
      戊○○借標標得時並未告知，已如前述，是證人莊李寶蓮
      、李寶貴部分既已借予被告戊○○得標，均應屬死會。此
      外，依冒標名冊所載，未到庭陳述之活會會員尚有莊淑鳳
      、陳金治各1 會活會，故附表編號二之互助會至90年7 月
      間止會時僅剩活會4 會，然實際尚有活會11會，是被告戊○○有冒標7 會之事實，應堪認定。
    (3)附表編號三之互助會部分：會期自87年7 月10日起會至91
      年5 月10日止，開標日期為每月10日，另每年4 月25日、
      8 月25日、12月25日加開標1 次，每會1 萬元，採內標制
      ，共計60會，至90年7 月間止會時，實際尚有活會會員27
      會之事實，業據證人董正德於偵訊中證稱：其參加如附
      表編號三之互助會5 會，止會時均為活會（參見同上偵查
      卷宗第74頁反面）等語；證人己○○於本院審理中證稱
      ：其參加如附表編號三之互助會4 會，止會時均為活會（
      參見原審卷第156 頁）等語；證人陳美桃於偵訊中證稱
      ：其以「阿桃」名義參加如附表編號三之互助會2 會，止
      會時均為活會（參見同上偵查卷宗第87頁）等語；證人
      丁芳菁於偵訊時證稱：其參加如附表編號三之互助會1 會
      ，止會時為活會（參見同上偵查卷宗第74頁）等語；證
      人蔡秋霞於偵訊時證稱：其參加附表編號三之互助會，止
      會時尚有活會1 會，連同附表編號五活會3 會，共有4會
      活會（參見同上偵查卷宗第124 頁反面）等語；證人吳
      謹華於偵訊時證稱：其參加附表編號三之互助會1 會，止
      會時為活會（參見同上偵查卷宗第88頁）等語；（偵查卷
      宗第124 頁反面）等語；證人乙○○○於原審審理中證
      稱：其以「吳太太」名義參加附表編號三之互助會1 會，
      止會時為活會（參見原番卷195 頁）等語；證人丙○○
      於本院審理中證稱：其參加附表編號三之互助會1 會，止
      會時為活會（參見同上原審卷第182 頁）等語；證人洪
      麗善於偵訊時證稱：其參加系爭互助會尚有3 會活會，其
      中附表編號三之互助會1 會，止會時為活會（參見同上偵
      查卷宗第124 頁反面）等語；證人楊國華於偵訊時證稱
      ：其參加附表編號三之互助會1 會，止會時為活會（參見
      同上偵查卷宗第124 頁）；證人莊玉霞於偵訊中證述：
      其以本人名義及先生黃能全名義各參加如附表編號三之互
      助會2 會，共計4 會，止會時尚有其本人名義及黃能全名
      義各1 會活會（參見同上偵查卷宗第74頁）等語；證人
      庚○於原審審理中證稱：其參加附表編號三之互助會1 會
      ，止會時為活會（參見同上原審卷第187 頁）等語；證
      人林榮泰於偵訊中證稱：其參加附表編號三之互助會2 會
      ，其有同意借給戊○○標會（參見同上偵查卷宗第122 頁
      反面）；另於原審審理中改證稱：其參加系爭互助會共計
      4 會，止會前均為活會，其有同意借2 會給戊○○標，但
      不記得係借哪2 會，其仍繼續繳納活會會款，而由戊○○
      繳納死會及活會會款間之差額，至於止會後其並未繼續繳
      納會款或收取死會會款，亦無與其他死會會員抵銷（參見
      同上原審卷第166 頁）等語，本院審酌證人林榮泰於偵訊
      中業已明確陳述同意讓被告借標，況若證人林榮泰僅同意
      借被告標2 會，何以止會後，均未繼續繳納會款或收取死
      會會款，亦無與其他死會會員抵銷應繳納之活會會款，足
      徵證人林榮泰於偵訊中所述伊同意被告借標如附表編號三
      之互助會2 會等語，應可採信；證人黃儀於原審審理
      中證述：其以「阿玉」名義參加附表編號三之互助會2 會
      同意借予被告戊○○標取（參見同上原審卷第150 頁）等
      語屬實，並有互助會會單影本1 紙、被告戊○○提出之冒
      標名冊1 紙（參見同上偵查卷宗第111 頁）在卷可參，雖
      自被告戊○○提出之冒標名冊觀之，有關附表編號三之互
      助會尚有30會活會，其中包括林榮泰2 會、黃儀即阿玉
      1 會，然證人黃儀以「阿玉」名義參加2 會均已借予被
      告戊○○標取應為死會、證人林榮泰之2 會事先同意借給
      被告戊○○得標，僅因被告戊○○借標標得時並未告知，
      已如前述，是證人黃儀、林榮泰部分，合計4 會既借予
      被告戊○○得標，均應屬死會。此外，依冒標名冊所載，
      未到庭陳述之活會會員尚有「丁太太」、翁振福、莊淑媛
      、李貴華、鍾香敏、林登諧各1 會活會，故附表編號三之
      互助會至90年7 月間止會時僅剩活會13會，然實際尚有活
      會27 會 ，是被告戊○○有冒標14會之事實，應堪認定。
    (4)附表編號四之互助會部分：會期自89年4 月5 日起會至93
      年6 月5 日止，開標日期為每月5 日，每年3 月20日、9
      月20日加開標1 次，每會1 萬元，採內標制，共計59會，
      至90年7 月間止會時，實際尚有活會會員51會之事實，業
      據證人董正德於偵訊中證稱：其參加如附表編號四之互
      助會3 會，止會時均為活會（參見同上偵查卷宗第74頁反
      面）等語；證人乙○○○於原原審審理中證述：其以「
      吳太太」名義參加如附表編號四之互助會2 會，止會時均
      為活會（參見原審卷第195 頁）等語；證人己○○於原
      審審理中證述：其參加如附表編號四之互助會3 會，止會
      時均為活會（參見同上原審卷156 頁）等語；證人馬登
      和於偵訊中證稱：其尚有活會5 會（參見同上偵查卷宗第
      124 頁）等語，然依卷附全部互助會會單觀之，證人馬登
      和僅有參加附表編號二、四所示互助會各2 會，故證人馬
      登和前揭所述與前揭互助會單不符部分，不足採信，應認
      證人馬登和參加如附表編號四之互助會2 會，止會時均為
      活會；證人丙○○於原審審理中證稱：其參加附表編號
      四之互助會2 會，止會時為活會（參見同上原審卷第182
      頁）等語；證人丁芳菁於偵訊時證稱：其參加如附表編
      號四之互助會2 會，止會時均為活會（參見同上偵查卷宗
      第74頁）等語；證人郭金珍於偵訊時證稱：其參加另一
      互助會1 會，開19會就止會，止會時為活會；又證人即證
      人郭金珍之夫丙○○於偵訊時證稱：郭金珍前揭證述其所
      參加互助會應為附表編號四所示之互助會（均參見同上偵
      查卷宗第73頁反面）等語；證人劉素卿於偵訊時證稱：
      其與其夫李銑山參加如附表編號四之互助會各1 會，連同
      其夫李銑山參加附表編號五之互助會1 會，共計3 會，止
      會時均為活會（參見同上偵查卷宗第74頁）等語；證人
      吳謹華於偵訊時證稱：其參加附表編號四之互助會1 會，
      止會時為活會（參見同上偵查卷宗第88頁）等語；證人
      簡秀涼於偵訊時證稱：其以「秀涼」名義參加如附表編號
      四之互助會1 會，止會時為活會（參見同上偵查卷宗第
      123 頁）等語；證人洪麗善於偵訊時證稱：其參加系爭
      互助會尚有三會活會，其中附表編號四之互助會1 會，止
      會時為活會（參見同上偵查卷宗第124 頁反面）等語；
      證人陳美市於偵訊時證稱：其參加附表編號四之互助會1
      會，止會時為活會（參見同上偵查卷宗第123頁）等語；
      證人周李薦於偵訊時證稱：其參加附表編號四之互助會
      2 會，止會時為死、活會各1 會（參見同上偵查卷宗第
      123 頁反面）等語；證人黃儀於原審審理中證述：其
      以「阿玉」名義參加附表編號四之互助會1 會且借會給被
      告戊○○標取（參見同上原審卷第23頁）等語屬實，並有
      互助會會單影本1 紙、被告戊○○提出之冒標名冊1 紙（
      參見同上偵查卷宗第112 頁）在卷可參，雖自被告戊○○
      提出之冒標名冊觀之，有關附表編號四之互助會尚有53會
      活會，其中包括證人黃儀即「阿玉」及被告戊○○各一
      會，然證人黃儀以「阿玉」名義參加一會已同意由被告
      戊○○標取，且被告戊○○一會已收頭款忘記除名，業經
      冒標名冊載明，是證人黃儀、被告戊○○部分，合計2
      會為死會或以會首收取頭期會款。此外，依冒標名冊所載
      ，未到庭陳述之活會會員尚有林瑞棠、池勝雄、「春美」
      、「梅英」、陳光男、林志鴻、楊麗珠、吳和國、黃忠信
      、蕭居福、莊淑貞、賴幸惟、莊淑富、陳進男、李銑山、
      陳秋月、「烏美」、「丁太太」、「萬春」、黃坤林、陳
      金治、吳明輝各一會活會，故附表編號四之互助會至90年
      7 月間止會時僅剩活會40會，然實際尚有活會51會，是被
      告戊○○有冒標11會之事實，應堪認定。
    (5)附表編號五之互助會部分：會期自89年9 月15日起會至93
      年10月15日止，每年3 月2 日、9 月2 日加開標1 次，每
      會1 萬元，採內標制，共計58會，至90年7 月間止會時，
      實際尚有活會會員48會之事實，業據證人陳金英於偵訊
      時證稱：其參加如附表編號一之互助會1 會，止會時為活
      會（參見同上偵查卷宗第123 頁反面）等語；證人蔡秋
      霞於偵訊時證稱：其參加附表編號三之互助會，止會時尚
      有活會1 會，連同附表編號五活會3 會，共有4 會活會（
      參見同上偵查卷宗第124 頁反面）等語；證人陳美桃於
      偵訊中證稱：其以「阿桃」名義參加如附表編號五之互助
      會2 會，止會時均為活會（參見同上偵查卷宗第87頁）等
      語；證人簡秀涼於偵訊時證稱：其以「秀涼」名義參加
      如附表編號五之互助會2 會，止會時均為活會（參見同上
      偵查卷宗第123 頁）等語；證人己○○於原審審理中證
      稱：其參加如附表編號五之互助會3 會，止會時均為活會
      （參見同上原審卷第156 頁）等語；證人庚○於原審審
      理中證稱：其參加附表編號五之互助會3 會，止會時為活
      會（參見同上原審卷第187 頁）等語；證人董正德於偵
      訊中證稱：其參加如附表編號五之互助會1 會，止會時為
      活會（參見同上偵查卷宗第74頁反面）等語；證人莊玉
      霞於偵訊中證述：其參加如附表編號五之互助會1 會，止
      會時為活會（參見同上偵查卷宗第74頁）等語；證人洪
      麗善於偵訊時證稱：其參加系爭互助會尚有3 會活會，其
      中附表編號五之互助會1 會，止會時為活會（參見同上偵
      查卷宗第124 頁反面）等語；證人甲○○○於偵訊中證
      稱：其義參加如附表編號五之互助會1 會被冒標（參見同
      上偵查卷宗第56頁）等語；另於本院審理中證稱：其以「
      王太太」名義參加如附表編號二之互助會2 會均為活會，
      附表編號五號之互助會1 會為死會（參見原審卷第192 頁
      ）等語，雖證人甲○○○於偵訊及原審審理中前後證述不
      同，然自被告戊○○提出之冒標名冊、互助會會單影本1
      紙觀之，證人甲○○○固有以「王太太」名義參加2 會，
      然為死會、活會各一會，故應以證人甲○○○於偵訊中所
      述可採信，其於原審審理中此部分之證述，核與事實不符
      ，不足採信，從而證人甲○○○於附表編號五之互助會部
      分止會時應尚有活會1 會，應堪認定；證人乙○○○於
      原審審理中證述：其以「吳太太」名義參加如附表編號五
      之互助會1 會，止會時為活會（參見原審卷第195 頁）等
      語；證人丙○○於原審審理中證稱：其參加附表編號五
      之互助會1 會，止會時為活會（參見同上原審卷第51頁）
      等語；證人翁月霜於偵訊中證述：其以吳坤楠名義參加
      附表編號五之互助會1 會，止會時為活會（參見同上偵查
      卷宗第123 頁反面及第120 頁）等語；證人林榮泰於偵
      訊中證稱：其參加附表編號五之互助會2 會，其有同意借
      給戊○○標會（參見同上偵查卷宗第122 頁反面）；另於
      原審審理中改證稱：其參加系爭互助會共計4 會，止會前
      均為活會，其有同意借2 會給戊○○標，但不記得係借哪
      2 會，其仍繼續繳納活會會款，而由戊○○繳納死會及活
      會會款間之差額，至於止會後其並未繼續繳納會款或收取
      死會會款，亦無與其他死會會員抵銷（參見同上原審卷第
      166 頁）等語，本院審酌證人林榮泰於偵訊中業已明確陳
      述伊加2 會全部同意讓被告借標，況若證人林榮泰有參
      加4 會而僅同意借被告標2 會，何以止會後，均未繼續繳
      納會款或收取死會會款，亦無與其他死會會員抵銷應繳納
      之活會會款，足徵證人林榮泰於偵訊中所述參加2 會而同
      意被告借標如附表編號五之互助會2 會等語，應可採信；
      證人林麗珍於原審審理中證述：其參加附表編號五之互
      助會2 會，其有同意借給戊○○標會（參見同上原審卷第
      178 頁）等語屬實，並有互助會會單影本1 紙、被告戊○○提出之冒標名冊1 紙（參見同上偵查卷宗第114 頁）在
      卷可參，雖自被告戊○○提出之冒標名冊觀之，有關附表
      編號五之互助會尚有51會活會，然證人林麗珍之1 會及證
      人林榮泰之2 會事先同意借給被告戊○○得標，僅因被告
      戊○○借標標得時並未告知，已如前述，是證人林麗珍、
      林榮泰部分，合計3 會既借予被告戊○○得標，均應屬死
      會。此外，依冒標名冊所載，未到庭陳述之活會會員尚有
      洪麗碧2 會、「梅英」3 會、賴幸惟2 會、陳金治2 會、
      林瑞棠2 會、葉宗成3 會；林麗珠、李銕祐、李銑山、林
      勤、林榮文、「萬太太」、沈清文、侯河文、王進財、王
      國文、吳坤楠、張雪卿各1 會，故附表編號五之互助會至
      90年7 月間止會時僅剩活會45會，然實際尚有活會48會，
      是被告戊○○有冒標3 會之事實，應堪認定。
  (二)附表編號一號至五號5 組互助會分別由被告丁○○○或戊○○出面召集，且由被告丁○○○或戊○○主持開標並收取、
    交付會款及平常互助會事務之處理等事實，業據證人己○○於原審審理中到庭證述：其參加如附表編號一號至五號所
    示之互助會，係由戊○○、丁○○○向其邀會，名義上會首
    為戊○○，實際由丁○○○邀其入會，其入會時並未知曉會
    單上會首為戊○○；其約有百分之80會前往戊○○家現場參
    與開標後，並直接將會款交付予戊○○或丁○○○，且如戊○○、丁○○○均在場，係由戊○○負責開標單，丁○○○
    則在現場收取會錢，並偷看活會會員填寫標金，以向戊○○
    表示有某人欲以多少錢得標，暗示戊○○不要忘記下標，若
    戊○○不在時，則由丁○○○主持開標（參見原審卷第155
    頁至第159 頁）等語；證人丙○○於原審審理中到庭證稱
    ：其參加本案附表編號一號至五號互助會，係由戊○○或丁○○○向其邀會，邀會時並未表示何人擔任會首，但收到會
    單時，會單係記載會首為戊○○；因其住於被告住處附近，
    戊○○或丁○○○有時會到其家中收取會款；且其有至開標
    現場參與開標，係由丁○○○、戊○○在現場主持開標，有
    時丁○○○會表示有會員以撥打電話方式寄標，戊○○則自
    抽屜內取出已經填寫完成之得標單參加投標，在開標現場係
    戊○○或丁○○○打開標單並宣布某人得標（參見原審卷第
    182 頁至第186 頁）等語；證人庚○於原審審理中到庭證
    稱：其參加如附表編號一號至三號、五號所示之互助會，大
    部分是丁○○○邀其入會，邀會時並未告知會首為何人，但
    收到會單時，會單係記載會首戊○○；其均於現場開標時同
    時給付應繳納會款，至於得標會款則由戊○○至其家中給付
    之，開標時戊○○常自抽屜內取出已經填寫完成之得標單參
    加投標（參見同上原審卷第188 頁至第190 頁）等語；證
    人甲○○○於原審審理中到庭證稱：其以「王太太」之名義
    參加如附表編號一號至三號所示之互助會，均係由丁○○○
    擔任會首並邀其入會，因會款均由戊○○處理，故會單上記
    載會首為戊○○；其參加開標時，係由丁○○○、戊○○在
    場開標，並由戊○○或丁○○○自抽屜取出一些標單與欲參
    加開標者一起投標，若其詢問丁○○○、戊○○該次由何人
    得標，丁○○○、戊○○會罵「某處人得標，你又不認識得
    標人」；至於會款則均由其拿至丁○○○、戊○○家中，交
    由戊○○或丁○○○，而其得標會款則由戊○○拿到家中交
    付，或由其親自至戊○○家中拿取，有時丁○○○會在旁幫
    忙計算得標會款金額（參見同上原審卷第191 頁至第194 頁
    ）等語；證人乙○○○於原審審理中到庭證稱：其以「吳
    太太」名義參加如附表編號一號至五號所示之互助會，係丁○○○邀其入會並向其收取會款，若其不在家，則由其親自
    至丁○○○、戊○○家繳納會款時，係由戊○○或丁○○○
    收受；雖會單記載會首戊○○，未記載會首丁○○○，但因
    其信任丁○○○、戊○○夫妻2 人，而並未加以質疑；其雖
    很少參加開標，但係由由戊○○或丁○○○負責開標，開標
    時丁○○○會表示有人打電話參加投標；嗣後止會，因僅與
    戊○○商談和解，未與丁○○○商談和解事宜，故僅有以戊○○名義簽發本票交由其收執，而未叫丁○○○一同簽發本
    票（參見原審卷第195 頁至198 頁）等語；證人林榮泰於
    原審審理中到庭證述：其參加如附表編號三號、五號之互助
    會，係由戊○○邀其入會，然由其於開標晚上至戊○○家將
    會款拿給戊○○，如戊○○不在，則交予丁○○○（參見原
    審卷第165 頁至第166 頁）等語；證人張仕英於原審審理
    中到庭證述：其與其子張良松、張和明係參加如附表編號一
    所示之互助會，其子張良松、張和明之會款均由其繳交，且
    大部分均係由其親自至丁○○○、戊○○家繳交，若丁○○○、戊○○2 人均在，其將會款交予戊○○，若戊○○不在
    則交予丁○○○收受，若其未前去繳交會款，則丁○○○或
    戊○○會向其收取會款；其通常有參加標會，但是開標時會
    首宣示得標者時，雖有標單上面未記載名字之情狀，然因其
    信任戊○○、丁○○○，故通常由戊○○或丁○○○口頭宣
    示由某人得標（參見原審卷第230 頁至第235 頁）等語；
    證人即被害人董正德之妻葉月於偵訊中證稱：其以其夫董
    正德名義參加系爭互助會，由其實際參加互助會，開標時均
    由戊○○、丁○○○2 人共同主持開標、打開標單，至於會
    款大部分交由戊○○，如果戊○○不在則交由丁○○○收受
    ，而開標時戊○○、丁○○○有時會稱有人託標，並自抽屜
    內取出託標標單（參見臺灣高雄地方法院檢察署91年度偵字
    第17694 號卷宗第77頁）等語；證人陳美桃於偵訊中證稱
    ：其有參加開標，開標時戊○○、丁○○○均在場，且丁○○○在場均會稱某人託標，而戊○○、丁○○○均有向其收
    過會款（參見同上偵查卷宗第87頁反面）等語證述屬實。爰
    審酌上揭證人平日均與被告丁○○○、戊○○僅有互助會債
    權債務關係並無仇怨而有誣陷入罪之必要性或可能性，衡情
    ，應無甘冒遭刑事訴追之危險，故為前揭虛偽不實證述之必
    要；又證人己○○、丙○○、庚○、甲○○○、乙○○○雖
    均係本案之告訴人，然其等所證述被告丁○○○、戊○○共
    同主持開標、冒標經過之情節亦均與證人張仕英、葉月、
    陳美桃所述相符，是上揭證人之證述內容應堪採信。復自渠
    等所述內容，綜合觀之，附表編號一號至五號所示互助會會
    員多次至被告丁○○○、戊○○住處繳交會款，並在其等家
    中開標等情，應堪以認定，是被告丁○○○當無法諉稱不知
    其夫即被告戊○○有召集系爭互助會及冒名標會而收取會款
    之情事；況被告丁○○○、戊○○既為夫妻且系爭互助會相
    關招募、開標及會務等事宜，確係由被告丁○○○、戊○○
    共同為之，而由被告戊○○出面擔任會首，已如前述，是被
    告丁○○○客觀上即有代被告戊○○收取會款或主持標會等
    事宜，豈可能與被告戊○○對冒名標會詐取活會會款之犯行
    並無任何犯意聯絡及相互之行為分擔。應認被告丁○○○與
    被告戊○○間就上揭犯行有詐欺取財之犯意聯絡及行為分擔
    ，故被告丁○○○前揭所辯，前揭互助會均為被告戊○○所
    召集，因其不識字並未召集或處理互助會事務及冒標詐欺會
    款云云，顯係卸責之詞，不足採信。
  (三)綜上所述，附表編號一號至五號所示之互助會，應係被告丁○○○、戊○○二人共同邀集，而以被告戊○○名義為會首
    ，共同冒標藉以詐欺取財之事實應堪認定；被告戊○○、丁○○○前揭辯解，無非圖使被告丁○○○卸責，僅使被告戊○○一人承擔全部刑事責任，均不足採信。是被告丁○○○
    、戊○○間，對於前揭詐欺取財之犯行有犯意聯絡及行為分
    擔，本案事證明確，被告丁○○○、戊○○共同詐欺之犯行
    均堪認定。
  (四)至被告戊○○、丁○○○冒標詐欺時間及所得金額部分，於
    原審審理中到庭之證人均證稱不清楚等語。而冒標之詳細時
    間，被告戊○○供述均已不記得，僅自承自87年3 月間某日
    起至90年3 月間某日止，故前開被告冒標之時間，僅足認定
    係於附表編號一號至五號所示之互助會期間，自87年3 月間
    某日起至90年3 月間某日止；另詐欺金額部分，則為被告冒
    標該次，以該會金額扣除標息後，乘以各活會會員所得，即
    約定每會金額扣除冒標標息後，乘以該會次活會會員人數等
    於該次冒標所得金額。另依證人莊李寶蓮證述其繳納每月標
    金大約2,000 多元（參見原審卷第172 頁）等語及被告戊○○於原審審理中自承冒標金額約2,500 元左右（參見原審卷
    第253 頁）等語觀之，以最有利於被告之計算方式，以冒標
    金額2,000 元計算（計算方式詳如附表所示），附表編號一
    之互助會，有54會，止會時僅有2 會活會，被告冒標7 會，
    至少冒標33萬6,000 元；附表編號二之互助會，有54會，止
    會時僅有4 會活會，被告冒標7 會，至少冒標44萬8,000 元
    ；附表編號三之互助會，有59會，止會時僅有活會13會，被
    告冒標14會，至少冒標229 萬6,000 元；附表編號四之互助
    會，有58會，止會時僅有活會40會，被告冒標11會，至少冒
    標404 萬8,000 元；附表編號五之互助會，有57會，止會時
    僅有活會45會，被告冒標3 會，至少冒標112 萬8,000 元，
    合計至少冒標金額825 萬6,000 元。綜上所述，被告戊○○
    、丁○○○自87年3 月間某日起至90年3 月間某日止，共同
    連續冒用其他會員之名義，詐得互助會款共計825 萬6,000
    元。
三、核被告戊○○、丁○○○所為，均係犯刑法第339 條第1 項
    之詐欺取財罪。又被告戊○○、丁○○○每次冒標詐取多數
    活會會員會款，係一行為而侵害上開多數活會會員之財產法
    益，乃為一行為觸犯數罪名，為想像競合犯，應依刑法第55
    條之規定從一重詐欺取財罪處斷。又被告戊○○、丁○○○
    先後多次冒用未得標會員之名義標得互助會，致使其他活會
    會員陷於錯誤，而交付會款予被告戊○○、丁○○○之行為
    ，時間緊接，方法相同，觸犯構成要件相同之罪，顯係基於
    概括犯意為之，為連續犯，應依刑法第56條之規定，以一罪
    論，並加重其刑。被告戊○○、丁○○○就上揭所為詐欺取
    財犯行，有犯意聯絡及行為分擔，為共同正犯。另查，被告
    丁○○○曾於82年間因賭博案件，經原審法院以82年度易字
    第50 68 號刑事判決判處有期徒刑7 月，經上訴由本院以82
    年度上易字第2273號刑事判決駁回上訴確定，於83年10月6
    日因縮短刑期執行完畢，此有臺灣高等法院被告全國前案紀
    錄表、本院被告院內索引卡紀錄表、臺灣高雄地方法院檢察
    署刑案資料查註紀錄表各1 份存卷可考，其於5 年內再犯本
    案有期徒刑以上之罪，為累犯，應依刑法第47條之規定遞加
    其刑。
四、公訴意旨另以：被告丁○○○另於90年7 月20日前數日，向
    附表編號一所示之互助會活會會員張和明及其父張仕英詐稱
    可先取得會款，惟須先付3,000 元利息，張明松及張仕英認
    僅剩2 會活會，即可取得會款，而予回拒，致被告丁○○○
    詐欺未遂；又己○○等活會會員屢為催討會款，被告戊○○
    乃同意死會會員應付之款項交由己○○等人直接收取再按比
    例分配給其餘活會會員，然被告戊○○基於詐欺犯意，明知
    黃靜儀參與之如附表編號三互助會之2 會；林榮泰參加如附
    表編號三、五之互助會各2 會；莊李寶蓮參加附表編號一、
    二之互助會各1 會；李寶貴參加附表編號二之互助會1 會；
    林麗珍參與附表編號五之互助會1 會均為死會，仍列於活會
    會員名單，而交付予己○○等人，復唆使黃儀、林榮泰、
    莊李寶蓮、李寶貴、林麗珍，按月向己○○詐領數千元不等
    之款項，致使己○○陷於錯誤如數交付，因認被告丁○○○
    、戊○○此部分亦涉有刑法第339 條第1 項之詐欺取財罪嫌
    等語。惟被告丁○○○、戊○○均堅詞否認上揭犯行，另被
    告丁○○○則以，附表編號一所示互助會倒數第三會經會員
    以2800元得標，其經過證人張仕英家，因張仕英不在家，其
    告訴張仕英之妻說別人已經以2,800 元得標，如果證人張仕
    英想要得標，需再加200 元給得標者賺利息，看得標者願不
    願意將得標之會讓與等語置辯。經查：
  (一)證人張仕英於原審審理時證述：其子張良松、張和明之會款
    均由其繳納處理，如附表編號一所示之互助會最後第三會時
    ，其子張和明想要標，但被告丁○○○向其妻表示別人已經
    得標，如果其子張和明要標，需以3,000 元代價將得標者得
    標之會頂讓過來。嗣因其子張和明認為該互助會僅剩二會活
    會，而其子張良松、張和明尚有各一會活會，合計二會活會
    ，故決定乾脆最後兩會再收會款即可，不需付此頂讓費用3
    ,000 元 等語；另證人張和明亦於原審審理時證述：其父張
    仕英告知90年7 月20日被告丁○○○有至家中表示是否願意
    頂讓他人得標之會等語屬實，核與被告丁○○○前揭辯稱情
    節相符，是證人張仕英、張和明既均未有受被告丁○○○詐
    欺致陷於錯誤而受有損害之事實應堪認定，尚難認為被告林
    福堂、丁○○○有何詐欺犯行。
  (二)證人己○○於原審審理中證稱：止會後，會首有授權其向死
    會會員收會錢，其負責附表編號三至五號所示之互助會，至
    於附表編號一、二號則由被告戊○○、葉月處理；止會後
    ，黃儀（即「阿玉」）透過葉月，於90年10月中旬向其
    收取附表編號四、五之互助會會錢並在會單上簽名；林榮泰
    並未向其收死會會錢，其向死會會員郭文忠、郭桂芳收死會
    會錢時，郭桂芳表示其要交之死會會款，已與林榮泰要收之
    活會會款相抵。至林麗珍部分，其與吳謹華要向林麗珍收取
    會錢時，林麗珍表示其應要繳之死會會款，要以翁振福、翁
    秀蓮、鄭罕、鄭樹桐這些人活會會款相抵後，還欠其活會會
    員32萬元；莊李寶蓮是參加附表編號一、二之互助會、李寶
    貴是參加附表編號二之互助會，均非其負責處理等語屬實，
    並有會單1 紙附卷可參，另證人黃儀於原審審理中證稱：
    其得標後，均有繼續繳納死會會款，並未向己○○收取活會
    會款等語。爰參酌證人己○○亦自承對於證人林榮泰有無向
    郭桂芳主張抵銷死會會款一節並未向證人林榮泰求證，僅有
    聽郭桂芳表示等語，尚難僅憑此遽認定證人林榮泰有向證人
    己○○施用詐術致證人己○○陷於錯誤而受有損害之事實；
    另自前揭會單內容觀之，確實係由葉月於「阿玉」（即黃
    儀）欄下簽名，足認為證人己○○前揭證述證人黃儀（
    即「阿玉」）透過葉月，於90年10月中旬向其收取附表編
    號四、五之互助會會錢並在會單上簽名等語，應堪採信，然
    證人黃儀係借會予被告戊○○標取，且被告戊○○並未告
    知何時標得該會，已如前述，是證人黃儀當亦無詐欺之犯
    意。綜上所述，證人林榮泰、莊李寶蓮、李寶貴、林麗珍並
    未按月向證人己○○詐領會款款項之事實，應堪認定。是公
    訴人前揭指述部分，尚無證據足認被告戊○○、丁○○○另
    有教唆黃儀、林榮泰、莊李寶蓮、李寶貴、林麗珍為詐欺
    取財犯行之情事，此外，復查無其他積極證據足認被告有公
    訴人所指之前揭犯行，本應為無罪判決之諭知，惟公訴人認
    此部分與前開有罪部分，有連續犯之裁判上一罪之關係，爰
    不另為無罪之諭知。
五、公訴意旨復認：被告戊○○、丁○○○除就附表所示之互助
    會有冒用他人名義標得會款之詐欺行為外，尚有於開標時偽
    造未載姓名之不詳活會會員之標單，並填具標金利息後，持
    以行使而標取互助會會款之行為，因認被告另涉有刑法第
    216 條、第220 條第1 項、第210 條行使偽造準私文書之犯
    嫌（起訴書原誤載為刑法第216 條、第210 條行使偽造私文
    書之犯嫌，經公訴人於原審審理中當庭更正）等語。公訴人
    認被告涉有上揭犯行，係以被告戊○○坦承附表所示之互助
    會係以填寫標單之方式來參與投標等情，即進而推論被告戊○○、丁○○○涉有前揭犯行，惟訊據被告戊○○、丁○○○則堅決否認有偽造標單之準私文書的犯行，均辯稱：伊雖
    冒名標會，但從未偽造標單等語。經查：
  (一)按民間互助會之標單，通常均僅在紙上簡略記載金額（即利
    息之金額）及該標會會員之姓名，故其內容本身並不足以獨
    立表示一定用意之證明，必須依習慣或特約，始足以表示該
    會員係以該標單所記載之金額為利息標取該互助會會款，自
    非刑法第210 條純正之私文書，而係刑法第220 條以文書論
    之私文書。又按民間互助會之標單，依習慣須填寫一定之金
    額及會員之姓名或其代號，始足以表示係某會員製作之標單
    ，如僅在標單上填寫金額，而未書寫標會者之姓名或其代號
    者，從該標單形式上觀之，僅足以表示標會者所欲投標之金
    額，尚不足以表示標會者名義之證明，亦即並無冒用他人名
    義可言，尚難論以偽造準私文書罪（最高法院74年台上字第
    1799號、90年度臺上字第2575號判決意旨參照）。
  (二)本案除未查扣任何被告戊○○、丁○○○寫之標單外，另證
    人即互助會員己○○、丙○○、庚○雖均到庭結證稱：其有
    參加過開標，標會時戊○○會從抽屜內拿出一些沒有寫名字
    而載明金額的標單，宣示由某人得標等語（參見同上原審卷
    第159 頁、第184 頁、第188 頁）；惟既無扣得標單以資佐
    證，亦無從證實上該證人所證述之揭示標單等情節，究係被
    告冒標時所填載用以冒充確有某人填寫標單競標，或係有會
    員委託標會而親自填載之標單。此外，證人即互助會員己○○、甲○○○、乙○○○、丙○○、庚○亦於原審審理中證
    稱：伊並不知道被告冒何人名義標會（參見同上原審卷第
    200 頁）等語；至證人即被害人董正德之妻葉月雖於偵訊
    中證稱：其以其夫董正德名義參加系爭互助會，由其實際參
    加互助會，開標時戊○○會說有人委託標會標到，有時標單
    只有一個姓氏代表，其也不知為何人（參見臺灣高雄地方法
    院檢察署91年度偵字第17694 號卷宗第77頁反面）等語，然
    證人葉月所證述伊參與系爭互助會開標過程，僅有時看見
    標單有記載一個姓氏代表之情狀，或有可能確實有人寫好標
    單委託標會，故證人葉月上揭證述，無法直接證明或逕行
    推論，被告戊○○、丁○○○於開標時確有偽造足以辨識為
    何人得標之標單而競標並宣布得標。從而，公訴人指述被告
    戊○○、丁○○○偽填其他會員名義、金額標單之方式，冒
    標如附表所示之系爭互助會之偽造標單犯行，公訴人所舉證
    據不足說服本院形成有罪之心證。此部分自屬不能證明其犯
    罪，本應為無罪判決之諭知，惟公訴人認此部分與前開論罪
    科刑之有罪部分，有牽連犯之裁判上一罪之關係，爰不另為
    無罪之諭知，併此敘明。
六、原審因而依刑法第28條、第56條、第339 條第1 項規定，並
    審酌被告戊○○、丁○○○共同冒用他人名義標得會款，嚴
    重破壞民間互助會之互信關係與經濟交易秩序，行為殊不足
    取，且被告戊○○犯後雖坦承大部分犯行，被告丁○○○則
    矢口否認全部犯行，又雖被告戊○○分別簽發本票或清償切
    結書予部分活會會員，然迄未兌現，有清償切結書12紙在原
    審卷可稽，並參酌詐欺所得之金額至少達825 萬6 千元等一
    切情狀，分別量處被告戊○○有期徒刑2 年6 月，被告丁○○○有期徒刑2 年10月。並就檢察官起訴之其他詐欺、偽造
    準私文書部分明不能證明犯罪而不另為無罪諭知之意旨。
    原審認事用法均無違誤，量刑亦甚妥適，被告戊○○上訴意
    旨認原判決量刑太重，被告丁○○○上訴意旨則矢口否認犯
    罪，指摘原判決不當，上訴均無理由，應予駁回。
據上論斷，應依刑事訴訟法第368條，判決如主文。
本案經檢察官張其主到庭執行職務。
中　　華　　民　　國　　94　　年　　6 　　月　　30　　日
　　　　　　　　　刑事第一庭  審判長法　官  郭雅美
                                    法　官  江泰章
                                    法　官  莊崑山
以上正本證明與原本無異。
被告不得上訴。
檢察官如不服本判決應於收受本判決後10日內向本院提出上訴書
狀，其未敘述上訴理由者，並得於提起上訴後10日內向本院補提
理由書狀（均須按他造當事人之人數附繕本）「切勿逕送上級法
院」。
中　　華　　民　　國　　94　　年　　6 　　月　　30　　日
　　　　　　　　　　　　　　　　　　書記官  張文斌
附錄本判決論罪科刑法條：
中華民國刑法第339條第1項
(普通詐欺罪)
意圖為自己或第3 人不法之所有，以詐術使人將本人或第三人之
物交付者，處5 年以下有期徒刑、拘役或科或併科1000元以下罰
金。
